【裁判字號】    99,智附民,2
【裁判日期】    991209
【裁判案由】    請求損害賠償
【裁判全文】
臺灣宜蘭地方法院刑事附帶民事訴訟判決
原      告  瑞影企業股份有限公司
法定代理人  許朝貴
訴訟代理人  賴柏仁
被      告  李平和
上列當事人間因被告違反著作權法案件（99年度智訴字第2號）
，原告提起刑事附帶民事訴訟，請求損害賠償，本院於民國99年
11月25日言詞辯論終結，判決如下：
    主  文
被告應給付原告新臺幣貳拾萬元及自民國九十九年三月三十日起
至清償日止，按週年利率百分之五計算之利息。
原告其餘之訴駁回。
訴訟費用由被告負擔。
本判決第一項得假執行。
原告其餘假執行之聲請駁回。
    事實及理由
一、原告起訴主張：被告李平和於民國98年初間起擔任「寶徠影
    音企業社」（設址於嘉義縣溪口鄉美北村崙尾11號，下稱寶
    徠企業社）之負責人，以出租電腦伴唱機為業，並以寶徠企
    業社名義先後於98年4月1日、98年4月18日起，以每台每月
    新台幣（下同）4,500元之代價，將「美華影音科技公司」
    所有之電腦伴唱機設備出租予「晏京汽車旅館」（位於宜蘭
    縣羅東鎮○○路406號）之負責人林晏弘、「晶鑽KTV」（位
    於宜蘭縣羅東鎮○○路46號3樓）之負責人江文秀，並約定
    於租約期間內負責該電腦伴唱機之保養維修並灌錄新進歌曲
    。詎李平和明知「心聲」、「行棋」、「迷戀」、「後一站
    」、「水水的目睭」、「無你的城市」、「女兒紅」、「沙
    浪嘿」、「有閒來坐」、「夢中的你」等10首歌曲（下稱系
    爭歌曲），係原告取得專屬「重製權」、「出租權」著作權
    之音樂著作及視聽著作，未經原告同意或授權，不得任意重
    製或出租，竟擅自以重製於光碟之方式侵害他人著作財產權
    之故意，擅自重製該等歌曲於光碟二片後，於「晏京汽車旅
    館」及「晶鑽KTV」向其承租電腦伴唱機設備後之某不詳時
    間，先後依約派員至該二處所，分別將上開重製之二片光碟
    置於不知情之林晏弘經營之「晏京汽車旅館」A05號房間內
    、不知情江文秀經營之「晶鑽KTV」B1包廂內渠等所承租擺
    放之電腦伴唱機各一台內供客人點唱，而侵害原告之著作財
    產權。嗣於98年11月5日18時10分許、19時10分許，分別為
    警持搜索票於上開二處當場查獲，始悉上情。被告上開行為
    ，業經臺灣宜蘭地方法院檢察署檢察官以98年度偵字第4860
    、4937號聲請簡易判決處刑，並經鈞院以99年度智訴字第2
    號刑事審理在案。而原告取得系爭歌曲授權之代價頗高，而
    被告任意將歌曲出租予店家使用，所犯行為亦與一般出租情
    況不同，較接近於取得歌曲原始授權之價值，且原告之損害
    額不易證明，故原告得依著作權法第88條第3項之規定，請
    求被告賠償賠償共計50萬元之損害。綜上，爰依著作權法第
    88條之規定，提起本件訴訟等語。並為訴之聲明：被告應給
    付原告50萬元及自起訴狀繕本送達翌日起至清償日止，按年
    息5%計算之利息；原告並願供擔保，請准宣告假執行。
二、被告則以：通常和解金額行情大約為3至5萬元，故原告請求
    金額過高，且伊所獲利潤不高，並非暴利行為，故原告請求
    5萬元以上之金額部分應予駁回。並為答辯聲明：就原告請
    求超過5萬元以上之金額，駁回原告之訴。
三、得心證之理由：
  (一)按依刑事訴訟法第491條第8款之規定，關於民事訴訟法第38
    4條本於當事人捨棄而為該當事人敗訴判決之規定，固得準
    用於附帶民事訴訟，至本於認諾之判決，則刑事訴訟法內並
    未定有準用明文，自屬不得一併準用，最高法院32年附字第
    371號判例可資參照。查被告雖於言詞辯論時就原告之請求
    範圍內之金額5萬元為一部認諾，惟按諸前述，本院仍不得
    於刑事附帶民事訴訟中就該一部本其認諾而為被告敗訴之判
    決，仍應據刑事附帶民事訴訟之全辯論意旨將之審結，合先
    敘明。
  (二)原告主張之事實，業經本院99年度智訴字第2號刑事判決認
    定屬實，並認被告意圖出租擅自以重製於光碟之方法侵害他
    人之著作財產權，判處應執行有期徒刑1年，有上開刑事判
    決一份在卷可稽，應認原告之主張為真正。是被告未經原告
    之同意或授權，而擅自以重製於光碟之方法侵害原告之著作
    財產權，並將該盜版光碟出租他人使用，自已侵害原告著作
    權，應負損害賠償責任。
四、按因故意或過失不法侵害他人之著作財產權或製版權者，負
    損害賠償責任。著作權法第88條第1項前段定有明文。又著
    作權法第88條第2項規定，前項損害賠償，被害人得依下列
    規定擇一請求：(一)依民法第216條之規定請求。但被害人
    不能證明其損害時，得以其行使權利依通常情形可得預期之
    利益，減除被侵害後行使同一權利所得利益之差額，為其所
    受損害。(二)請求侵害人因侵害行為所得之利益。但侵害人
    不能證明其成本或必要費用時，以其侵害行為所得之全部收
    入，為其所得利益。同條第3項復規定，依前項規定，如被
    害人不易證明其實際損害額，得請求法院依侵害情節，在新
    臺幣1萬元以上100萬元以下酌定賠償額。如損害行為屬故意
    且情節重大者，賠償額得增至新臺幣500萬元。本院審酌本
    件被告為警查獲侵害原告著作財產權之二片盜版光碟有系爭
    歌曲10首，被告於98年4月間迄至為警查獲即98年11月間，
    長約半年時間，將二片盜版光碟分別出租予二店家營業使用
    ，每月每台收受租金各4500元，有前揭刑事判決在卷可憑，
    而被告重製系爭歌曲於光碟後出租予他人營業使用，對於原
    告潛在重製系爭歌曲或出租使用之市場利潤所生損害，事實
    上即難以計算，而考量被告之重製、出租行為，將使未獲授
    權之光碟流通市面，所可能導致身為合法業者之原告受有非
    屬輕微之損害、原告正常授權出租或重製系爭歌曲所可得之
    代價及現今社會經濟狀況等一切情事，認原告請求按系爭歌
    曲以一首5萬元（計算式：500,000元÷10首＝50,000）酌定
    被告之賠償金，尚屬過高，應以每一部2萬元計算原告之損
    害額，始較適當。而原告主張受被告侵害著作財產權之系爭
    歌曲合計10首，則計算結果，原告得請求被告賠償之損害金
    額即以20萬元為適當（計算式：10首×20,000元/部＝20,00
    0元）。據上，本件原告請求被告賠償20萬元，洵屬可採，
    至原告逾上開金額請求之部分，則不應准許。
五、末按給付無確定期限者，債務人於債權人得請求給付時，經
    其催告而未為給付，自受催告時起，負遲延責任。其經債權
    人起訴而送達訴狀，或依督促程序送達支付命令，或為其他
    相類之行為者，與催告有同一之效力；遲延之債務，以支付
    金錢為標的者，債權人得請求依法定利率計算之遲延利息；
    應付利息之債務，其利率未經約定，亦無法律可據者，週年
    利率為5%，民法第229條第2項、第233條第1項前段、第203
    條分別定有明文。本件係屬侵權行為損害賠償之債，自屬無
    確定期限者；又係以支付金錢為標的，則依上揭法律規定，
    原告就被告應給付之金額部分，一併請求自起訴狀繕本送達
    翌日即99年3月30日（見本院99年度智簡附民字第2號卷第6
    頁送達證書所載）起至清償日止，按法定利率即年息5%計算
    之利息，亦屬於法有據。
六、綜上所述，原告主張依據著作權法第88條第1項、第3項，請
    求被告連帶賠償其損害20萬元，及自本件刑事附帶民事訴訟
    言詞辯論終結翌日即99年3月30日起至清償日止按法定利率
    年息百分之5計算之遲延利息，為有理由，應予准許。逾此
    部分之請求，為無理由，應予駁回。又原告陳明願供擔保請
    准宣告假執行，惟本件所命給付之金額未逾50萬元，爰依職
    權宣告假執行；至原告其餘假執行之聲請，因訴之駁回而失
    所依據，不予准許。
七、本件事證已臻明確，兩造其餘主張及攻擊防禦方法與證據，
    經本院斟酌後，與本件判決結果已不生影響，故不一一論列
    ，附此敘明。
八、據上論結，本件原告之訴為一部有理由，一部無理由，爰依
    刑事訴訟法第502條、第490條、第491條第10款、民事訴訟
    法第79條、第389條第1項第5款，判決如主文。
中    華    民    國    99    年    12    月    9     日
                  刑事第四庭審判長法  官  林楨森
                                  法  官  鄧晴馨
                                  法  官  陳雪玉
以上正本證明與原本無異。
對於本判決如有不服，應於送達後10日內，向本院提出上訴狀（
應附繕本），但非對刑事訴訟之判決有上訴時，不得上訴。
                                  書記官  陳建宇
中    華    民    國    99    年    12    月    9     日

司法院資訊處製作；財團法人民間司法改革基金會備份。
